【裁判字號】    97,抗,1133
【裁判日期】    970714
【裁判案由】    假處分
【裁判全文】
臺灣高等法院民事裁定                  97年度抗字第1133號
抗  告  人  乙○
相  對  人  甲○○○
上列抗告人與相對人甲○○○間，因假處分事件，對於中華民國
97年 6月18日臺灣板橋地方法院97年度裁全字第3910號裁定，提
起抗告，本院裁定如下：
    主  文
原裁定命供擔保之金額逾越新臺幣壹佰柒拾萬元(含等值部分)部
分廢棄。
其餘抗告駁回。
抗告訴訟費用由相對人負擔。
    理  由
一、本件抗告人於原法院聲請意旨略以：相對人於民國(以下同)
    78年6月9日將原裁定附表(以下稱附表)所示土地出售予抗告
    人，與抗告人簽訂不動產買賣契約書，卻藉詞拖延，不配合
    辦理所有權移轉登記，經抗告人一再催促，雖簽署切結書，
    仍未依約履行，抗告人擬提起民事訴訟請求所有權移轉登記
    ，因恐訴訟曠廢時日於法院判決確定後，有不能或甚難執行
    之虞，提出不動產買賣契約書、土地登記謄本、切結書以為
    釋明，如認釋明不足，願供擔保以代釋明之不足等語，求為
    准於假處分之裁定等語。
二、原法院以抗告人所提出之不動產買賣契約書、土地登記謄本
    、切結書雖可認為有相當之釋明，然於所述假處分之原因，
    釋明尚有不足，抗告人已陳明願供擔保，以補釋明之不足，
    爰斟酌相對人所應受之損害為衡量標準，以不動產公告現值
    新臺幣(以下同)6,773,627元(51,800元/㎡×784.59×1/6=6
     ,773,627)，酌定為抗告人聲請假處分之擔保金額，固非無
    見；惟查：最高法院86年度臺抗字第88號、85年度臺抗字第
     381號、29號及69年度臺抗字第98號分別著有：「法院裁定
    准許假處分而命債權人預供之擔保，係擔保債務人因假處分
    所應受損害之賠償，故其數額應依標的物受假處分後，債務
    人不能利用或處分該標的物所受之損害額，或因供擔保所受
    之損害額定之。倘法院於命為假處分裁定前，就債務人因假
    處分所應受之損害情形，未加以調查審酌並說明，即裁定命
    供擔保，自屬違背法令，影響當事人之權利至巨，當事人非
    不得聲明不服。此與本院48年度臺抗字第18號判例所示：『
    其金額之多寡，應如何認為相當，原屬法院之職權裁量範圍
    ，非當事人所得任意指摘』，已就債務人因假處分所應受之
    損害予以審酌之情形不同，自無該判例之適用。」、「法院
    就債務人因假扣押或假處分所受損害，命債權人預供擔保者
    ，其金額之多寡應如何認為相當，原屬於法院職權裁量之範
    圍，雖非當事人所可任意指摘；惟抗告法院仍得依職權認定
    該擔保金是否相當，予以提高或降低之。」、「法院定擔保
    金額而為准許假處分之裁定者，該項擔保係備供債務人因假
    處分所受損害之賠償，其數額應依標的物受假處分後，債務
    人不能利用或處分該標的物所受之損害額，非以標的物之價
    值為依據。」、「法院為附條件之假處分裁定，命於債權人
    供擔保後得為假處分，此項擔保係備賠償債務人所應受之損
    害，故法院定此項擔保額，應斟酌債務人所應受之損害為衡
    量之標準。第一審裁定見未及此，竟逕以係爭土地全部現值
    為核定命供擔保之金額，自欠允愜。」等裁判意旨，可資參
    照。
三、本院斟酌抗告人聲請假處分相對人所有附表所示不動產，相
    對人於本案所有權移轉事件之訴訟期間，預計為 5年，因不
    能利用或處分該標的物，按附表所示不動產公告現值之法定
    週年利率5%計算其損害額，認應以170萬元(6,773,627元×5
    %×5=1,693,406.75)方為相當，原法院逕以附表所示土地公
    告現值為核定命供擔保之金額，參照最高法院前揭裁判意旨
    ，容有未恰，應由本院就逾越 170萬元部分，予以廢棄；抗
    告意旨雖認相對人不因假處分而受有損害，惟抗告人就相對
    人不因假處分而受有損害之事實，未據舉證釋明，且所提出
    不動產買賣契約書、土地登記謄本、切結書尚難認為完足之
    釋明，抗告意旨此部分為無理由，應予駁回。
四、據上論結，本件抗告為部分無理由、部分有理由，爰依民事
    訴訟法第492條、第495條之1第1項、第449條第1項、第95條
    第78條之規定，裁定如主文。
中    華    民    國    97    年     7    月    14    日
                    民事第五庭
                        審判長法  官  魏麗娟
                              法  官  梁宏哲
                              法  官  陳博享
正本係照原本作成。
本裁定除以適用法規顯有錯誤為理由，並經本院許可外，不得再
抗告。如提起再抗告，應於收受後10日內委任律師為訴訟代理人
向本院提出再抗告狀。並繳納再抗告費新台幣１千元。
中    華    民    國    97    年    7     月    16    日
                              書記官  鄭靜如


司法院資訊處製作；財團法人民間司法改革基金會備份。
